臺灣臺北地方法院刑事判決
110年度審訴字第1693號
公  訴  人  臺灣臺北地方檢察署檢察官
被      告  王文霖


上列被告因傷害等案件，經檢察官提起公訴（110年度偵字第166
39號），本院判決如下：
    主  文
甲○○犯傷害罪，處拘役肆拾日，如易科罰金，以新臺幣壹仟元折
算壹日。
    事  實
一、甲○○與丙○○係鄰居，先前即因停車問題屢有爭執，甲○○於民
    國109年11月3日11時30分許，在臺北巿信義區永吉路225巷1
    6弄20號前，又因停車問題與丙○○發生口角，甲○○因不滿丙○○持手機對其錄影，可預見以手揮向丙○○持手機之右手，可
    能導致丙○○手部受傷，竟為制止丙○○繼續持手機錄影，基於
    傷害及強制之犯意，徒手揮打丙○○之右手，致丙○○受有右手
    紅腫之傷害，並以此強暴方式妨害丙○○行使其使用上開手機
    之權利。
二、案經丙○○訴由臺北市政府警察局信義分局報告臺灣臺北地方
    檢察署檢察官偵查起訴。
    理  由
壹、證據能力
一、按被告以外之人於審判外之言詞或書面陳述，除法律有規定
    者外，不得作為證據。被告以外之人於審判外之陳述，雖不
    符刑事訴訟法第159條之1至第159條之4之規定，而經當事人
    於審判程序同意作為證據，法院審酌該言詞陳述或書面陳述
    作成時之情況，認為適當者，亦得為證據；當事人、代理人
    或辯護人於法院調查證據時，知有第159條第1項不得為證據
    之情形，而未於言詞辯論終結前聲明異議者，視為有前項之
    同意，刑事訴訟法第159條第1項、第159條之5分別定有明文
    。經查：本判決以下所引用被告甲○○以外之人於審判外之言
    詞或書面陳述，業經本院於審理期日踐行調查證據程序，檢
    察官及被告迄至言詞辯論終結前均未聲明異議，本院審酌該
    言詞或書面陳述之製作及取得，並無證據顯示有何違背程序
    規定而欠缺適當性之情事，認以之為證據應屬適當，具有證
    據能力。
二、其餘資以認定本案犯罪事實之非供述證據，亦查無違反法定
    程序取得之情形，依刑事訴訟法第158條之4之反面規定，應
    具有證據能力。
貳、實體部分
一、認定犯罪事實所憑之證據及理由：
    訊據被告固坦承有於上開時地徒手拍打告訴人丙○○使用手機
    之右手之事實，惟矢口否認有何傷害、強制犯行，辯稱：告
    訴人把我的摩托車移走，然後把他的車停在我大門口，告訴
    人自己不對還錄影，我拍告訴人的手是為了制止告訴人錄影
    ，因為告訴人拿手機錄影讓我心裡不舒服，我才拍打告訴人
    的手，我是正當防衛，我是用手從上往下揮告訴人的手，我
    只有揮一下，我不知道告訴人手有紅腫，我這樣揮下去，告
    訴人手機還拿在手上，怎麼可能會受傷云云（見本院卷第33
    、60、75頁）。經查：
(一)被告對於上開時地因不滿告訴人停車在其住家大門口，且為
    制止告訴人持手機錄影，徒手揮打告訴人使用手機之右手等
    節，為被告所不爭執，核與證人即告訴人丙○○於警詢、偵查
    中及本院審理時之證述(見偵卷第17至19頁、第51至53頁，
    本院卷第66至74頁)及證人乙○○於本院審理時之證述（見本
    院卷第61至65頁）相符，並有告訴人拍攝之錄影畫面(見偵
    卷第33頁)在卷可稽，此部分事實，應堪以認定。
(二)次查，證人即告訴人丙○○於警詢、偵查中及本院審理時均一
    致證稱：我當時人在1樓門外整理我的自小客車，那裡是我
    的工作室，所以我會把車子停在那裡上下貨，被告是住在樓
    上的住戶，說我車子擋住他進大門的路，當時我有跟被告道
    歉，但他越罵越兇，我便趕緊拿手機錄影想要蒐證，接著他
    就大罵說『你在拍什麼』，然後便徒手打我的右手腕，導致我
    右手腕處紅腫，我當時手很痛，事後我也馬上去驗傷，被告
    當時說要教訓我，不想讓我拍，我當下拍攝歪掉，拿不穩，
    其中偵卷第33頁右上方照片拍攝模糊不清，是因為被告打我
    拿手機的右手，我手一直晃動所以照片才會模糊等語(見偵
    卷第17至19頁、第51至53頁，本院卷第66至74頁)；又證人
    乙○○於本院審理時證稱：我有看到被告與告訴人因為停車的
    事情起爭執，我剛好回家看到一台廂型車擋到被告家的門口
    ，被告沒辦法上樓，就請告訴人移車，當下他們在爭執，我
    看到告訴人就拿出手機在錄影，被告不讓告訴人錄，被告一
    邊揮告訴人的手，一邊叫告訴人不要錄，但告訴人手機還是
    繼續在錄影，被告應該是揮到告訴人靠近手腕的地方，警察
    來的時候，告訴人有說她手痛等語（見本院卷第61至65頁）
    ，可知被告對告訴人停車在其住處1樓門口有意見，復見告
    訴人持手機錄影，因而心生不滿，即徒手揮打告訴人右手腕
    處。又告訴人因遭被告徒手揮打後受有右手紅腫之傷害，有
    臺北市立聯合醫院忠孝院區驗傷診斷證明書1紙(見偵卷第31
    頁)在卷足佐。是依上述證據可知，被告揮打告訴人持手機
    之右手，其意既係在阻止告訴人錄影，足認被告主觀上已有
    傷害、強制之犯意，進而為客觀上揮打告訴人右手腕，並阻
    止告訴人持手機錄影之行為，而手機除錄影功能外，尚有通
    話、上網等功能，是被告以揮打告訴人手部之強暴方式，除
    影響告訴人以該手機錄影外，亦使告訴人無法行使其自由支
    配使用該手機（包含通話、上網功能等）之結果，是本案被
    告有如事實欄所示之傷害及強制犯行，至為明確。
(三)再查，觀之本件告訴人所提出之臺北市立聯合醫院忠孝院區
    驗傷診斷證明書，可知告訴人係於事發當日12時1分許前往
    醫院就醫，尚與事發時間(即109年11月3日11時30分許)密接
    相近，參以上開診斷證明書所示傷者傷勢位於右手腕處，約
    3x3公分，核與證人即告訴人丙○○及乙○○所證述之傷勢情形
    相合，且被告亦自承確有徒手揮打告訴人之右手等情，堪認
    該診斷證明書確係因被告徒手揮打告訴人右手後，所造成之
    傷害，故被告之徒手揮打行為，造成告訴人受有前揭傷害之
    結果，實堪認定。被告辯稱其揮打行為並未成傷，容與客觀
    事證有悖，並不足採。
(四)又被告辯稱其所為係屬正當防衛云云，惟按正當防衛之防衛
    行為須具有「必要性」，亦即其防衛之反擊行為，須出於必
    要，如為防衛自己或他人之權利，該項反擊行為顯然欠缺必
    要性，非不可排除，即不能成立正當防衛，以阻卻違法（最
    高法院79年度台上字第38號判決參照）。查告訴人以手機錄
    影時，雙方已因停車糾紛發生爭執，故告訴人以手機蒐證錄
    影其與被告間爭執過程一節，業據證人即告訴人、乙○○於本
    院審理中證述明確，亦為被告所是認。顯然告訴人係於進入
    公開場所攝錄包含自己行動之內容，原屬保障自己權利之合
    法行為，用意不在侵害被告之隱私權、肖像權，足認被告揮
    打告訴人之手部，目的在於阻止告訴人蒐證錄影，實難認被
    告所為係出於防衛自己權利之意思，益見被告所為，並非單
    純對於現在不法之侵害為必要排除之反擊，自無主張正當防
    衛之餘地。又被告、告訴人雙方因本件停車糾紛起爭執並報
    警處理，被告縱認告訴人上揭錄影行為已侵害其權益，非不
    可以先口頭制止告訴人繼續錄影或待警方到場後，由警方處
    理，然卻捨此未為，遽然以上開方式揮打告訴人之手部，被
    告所為顯不具必要性，自不能論以正當防衛。是被告所辯係
    正當防衛云云，亦非可採。
(五)至檢察官雖聲請調查告訴人所提供影片，以確定證人乙○○證
    述是否屬實，及被告聲請傳喚里長證明其沒有騷擾告訴人，
    均核與本案待證事實無關聯性，且本案事證已臻明確，是上
    開調查證據之聲請，均無調查之必要。
(六)綜上所述，被告前開傷害、強制犯行，洵堪認定。本案事證
    明確，應依法論科。
二、論罪科刑
(一)核被告所為，係犯刑法第277條第1項之傷害罪及同法第304 
    條第1項之強制罪。被告以一行為觸犯上開2罪名，為想像競
    合犯，應依刑法第55條規定從一重之傷害罪處斷。
(二)爰以行為人責任為基礎，審酌被告僅因停車糾紛與告訴人發
    生爭執，又為制止告訴人蒐證錄影，即徒手揮打告訴人之右
    手，造成告訴人受有前揭傷害，並妨害告訴人使用手機之權
    利，顯見其情緒管理能力欠佳、法治觀念薄弱，且迄未與告
    訴人達成和解或獲得告訴人之諒解，兼衡其犯罪動機、目的
    、手段、所造成之損害，暨其自述高中畢業之智識程度、現
    職收入、家庭生活經濟狀況(見本院卷第78頁)及犯罪後否認
    犯行之態度及告訴人對本案之意見等一切情狀，量處如主文
    所示之刑，並諭知易科罰金之折算標準。
據上論斷，應依刑事訴訟法第299條第1項前段，刑法第277條第1
項、第304條第1項、第55條、第41條第1項前段，刑法施行法第1
條之1，判決如主文。
本案經檢察官孫沛琦提起公訴，檢察官陳韻如到庭執行職務。
中　　華　　民　　國　　111 　年　　3 　　月　　 8　　日
　　　　　　刑事第二十一庭  審判長法　官　程克琳
                                  法　官　歐陽儀
                                  法  官  王筱寧
上正本證明與原本無異。 
如不服本判決應於收受送達後20日內向本院提出上訴書狀，並應
敘述具體理由；其未敘述上訴理由者，應於上訴期間屆滿後20日
內向本院補提理由書（均須按他造當事人之人數附繕本）「切勿
逕送上級法院」。告訴人或被害人如對於本判決不服者，應具備
理由請求檢察官上訴，其上訴期間之計算係以檢察官收受判決正
本之日期為準。 因疫情而遲誤不變期間，得向法院聲請回復原
狀。
                                  書記官  林思辰
中　　華　　民　　國　　111 　年　　3 　　月　　8 　　日
附錄本案論罪科刑法條
中華民國刑法第277條
傷害人之身體或健康者，處5年以下有期徒刑、拘役或50萬元以
下罰金。
犯前項之罪，因而致人於死者，處無期徒刑或7年以上有期徒刑
；致重傷者，處3年以上10年以下有期徒刑。
中華民國刑法第304條
以強暴、脅迫使人行無義務之事或妨害人行使權利者，處3年以
下有期徒刑、拘役或9千元以下罰金。
前項之未遂犯罰之。